Inventaris van het archief van de classis Leiden van de Nederlandse Hervormde Kerk, (1637) 1816-1951 (1952)
Nationaal Archief, Den Haag
Nederlandse Hervormde Kerk: Classis Leiden
NHK / Classis Leiden
1637-1952
merendeel 1816-1951
35361
8.00 meter; 256 inventarisnummers.
Normale geschreven, getypte en gedrukte documenten, geen bijzondere handschriften.
Nationaal Archief, Den Haag
Classis Leiden van de Nederlandse Hervormde Kerk, 1816-1951
Het archief bevat o.a. verslagen van classicale vergaderingen, verslagen van kerkvisitaties en stukken betreffende geschillen. Daarnaast bevinden zich in het archief diverse reglementen, zoals tot benoeming van ouderling en diakenen, op beroeping van predikanten en op het beheer der kerkelijke goederen.
Archiefvorming
Geschiedenis van het archiefbeheer
De verwerving van het archief
Het archief is voor langere tijd in beheer, niet in eigendom verkregen.
3.18
Aanwijzingen voor de gebruiker
Openbaarheidsbeperkingen
Volledig openbaar.
Materiële beperkingen
Aanvraaginstructie
Openbare archiefstukken kunnen online worden aangevraagd en gereserveerd. U kunt dit ook via de terminals in de studiezaal van het Nationaal Archief doen. Om te kunnen reserveren dient u de volgende stappen te volgen:
U maakt een profiel aan op www.gahetna.nl, en logt vervolgens in
Via de archiefinventaris (alleen de beschrijvingen met rode nummers) selecteert u het gewenste archiefstuk door op de knop 'Reserveren' te klikken
In het volgende scherm geeft u aan op welke dag u het archiefstuk wilt inzien
Indien u zich bevindt in de studiezaal en een tafelnummer heeft ontvangen kunt u dit nummer vermelden. Als u geen tafelnummer heeft kunt u tafelnummer 777 laten staan
Vervolgens bevestigt u uw reservering door deze te versturen.
Verwant materiaal
Beschikbaarheid van kopieën
Beschrijving van de series en archiefbestanddelen
- Registers der notulen van het Classicaal Bestuur van Leiden, 1816-1929; 1-7; 7 delen
  - 1816-03-27 t/m 1822-05-29., 1
  - 1822-06-26 t/m 1836-03-30., 2
  - 1836-05-20 t/m 1849-04-25., 3
  - 1849-06-27 t/m 1859-06-29., 4
  - 1859-09-28 t/m 1871-11-29., 5
  - 1872-04-11 t/m 1887-05-25., 6
  - 1887-09-28-1929-11-27., 7
- Verslagen van het Classicaal Bestuur aan de Classis Plenair, 1869-1927; 8
  Hierbij, notulen van de Classicale vergaderingen en verslagen, 1885-1927.
- Classicale vergaderingen, 1905-1952; 9
  - Verslagen van de Classicale vergaderingen, 1928-1951, a
    juni 1949 - juni 1950 ontbreekt.
  - Presentie lijsten en agenda's Classicale vergaderingen, 1938-1952, b
  - Diverse minuten, 1905-1937, c
- Stukken ingekomen bij het Classicaal Bestuur van Leiden, 1816-1941; 10-144
  - 1816, 10
  - 1817, 11
  - 1818, 12
  - 1819, 13
  - 1820, 14
  - 1821, 15
  - 1822, 16
  - 1823, 17
  - 1824, 18
  - 1825, 19
  - 1826, 20
  - 1827, 21
  - 1828, 22
  - 1829, 23
  - 1830, 24
  - 1831, 25
  - 1832, 26
  - 1833, 27
    Hierbij bevinden zich ook de stukken betreffende het geschil tussen de Kerkeraad te Woerden en de predikanten Ds. J. Broekman en Ds. D.A. Detmar, het welk voor laatst genoemde moeilijkheden meebracht bij zijn beroep naar Ede, 1833-1844.
  - 1834, 28
  - 1835, 29
  - 1836, 30
  - 1837, 31
  - 1838, 32
  - 1839, 33
  - 1840, 34
  - 1841, 35
  - 1842, 36
  - 1843, 37
  - 1844, 38
    Hierbij bevinden zich een aantal stukken betreffende het geschil te Bodegraven inzake de benoeming van een predikant, 1844-1845.
  - 1845, 39
  - 1846, 40
  - 1847, 41
  - 1848, 42
  - 1849, 43
    Hierbij bevinden zich stukken betreffende de zaak Huiszittenhuis te Leiden, 1848-1849.
  - 1850, 44
    Ook verslagen van de Kerkeraad te Leiden inzake schriftelijke kerkvisitatie in 1850.
  - 1851, 45
    Ook verslagen van de Kerkeraad te Leiden inzake schriftelijke kerkvisitatie in 1851.
  - 1852, 46
  - 1853, 47
  - 1854, 48
  - 1855, 49
  - 1856, 50
  - 1857, 51
  - 1858, 52
  - 1859, 53
  - 1860, 54
  - 1861, 55
  - 1862, 56
  - 1863, 57
    Een pakje bescheiden inzake Diakonie Hillegom, 1863-1865.
  - 1864, 58
  - 1865, 59
  - 1866, 60
  - 1867, 61
  - 1868, 62
  - 1869, 63
  - 1870, 64
  - 1871, 65
  - 1872, 66
  - 1873, 67
  - 1874, 68
  - 1875, 69
  - 1876, 70
  - 1877, 71
  - 1878, 72
  - 1879, 73
  - 1880, 74
  - 1881, 75
  - 1882, 76
  - 1883, 77
  - 1884, 78
  - 1885, 79
  - 1886, 80
  - 1887, 81
  - 1888, 82
  - 1889, 83
  - 1890, 84
  - 1891, 85
  - 1892, 86
  - 1893, 87
  - 1894, 88
  - 1895, 89
  - 1896, 90
  - 1897, 91
  - 1898, 92
  - 1899, 93
  - 1900, 94
  - 1901, 95
  - 1902, 96
  - 1903, 97
  - 1904, 98
  - 1905, 99
  - 1906, 100
  - 1907, 101
  - 1908, 102
  - 1909, 103
  - 1910, 104
  - 1911, 105
  - 1912, 106
  - 1913, 107
  - 1914, 108
  - 1915, 109
  - 1916, 110
  - 1917, 111
  - 1918, 112
  - 1919, 113
  - 1920, 114
  - 1921, 115
  - 1922, 116
  - 1923, 117
    Hierin stukken betreffende de grenswijziging Zoeterwoude-Leiden -Voorschoten, december, 1923 en ook stukken van 1920.
  - 1924, 118
  - 1925, 119
  - 1926, 120
  - 1927, 121
  - 1928, 122
  - 1929, 123
  - 1930, 124
  - 1931, 125
  - 1932, 126
  - 1933, 127
  - 1934, 128
  - 1935, 129
  - 1936, 130
  - 1937, 131
  - 1938, 132
  - 1939, 133
  - 1940, 134
  - 1941, 135
  - 1942, 136
  - 1943, 137
  - 1944, 138
  - 1945, 139
  - 1946, 140
  - 1947, 141
  - 1948, 142
  - 1949, 143
  - 1950-1951, 144
- Chronologische klappers op Ingekomen stukken, 1816-1924; 173, 145-147; 4 delen
  - 1816-02-14 t/m 1861-12-22., 173
  - 1862-01-02 t/m 1866, 145
  - 1867 t/m 1878-05-20., 146
  - 1878-06-01-1924-09-23., 147
- Kopieboeken van uitgaande stukken, 1848-1886; 148-154, 256; 1 omslag en 7 delen
  - 1848-01-17 t/m 1852-12-30., 148
  - 1853-01-03 t/m 1857-12-30., 149
  - 1858-01-16 t/m 1861-06-13., 150
  - 1861-06-17 t/m 1868-12-22., 151
  - 1861-05-21 t/m 1868-12-05., 152
  - 1869-01-02 t/m 1873-01-27., 153
  - 1873-02-06 t/m 1877-08-20., 154
  - 1877-09-01 t/m 1886-07-23., 256
- Registers van uitgaande stukken en bescheiden, a-g., 1883-1924; 155
  - 1863 juni 28 - 1886 dec. 24, a
  - 1886 aug. - 1866 dec, b
  - 1887, c
    Bescheiden betreffende de H.H. Schelven en Osinga.
  - 1887 jan. 10 - 1888 dec. 31, d
  - 1889 jan. 9 - 1906 dec. 31, e
  - 1907 jan. 5 - 1910 dec. 27, f
  - 1911 jan. 3 - 1924 sep. 24, g
- Kinder-school-en academiegelden, 1943-1949; 156
- Studiefonds, 1947-1950; 157
- Aanvragen voor Fonds Noodlijdende kerken en personen, 1944-1950, Pensioenraad Ned. Herv. Kerk; 1949-1950; 158
- Examenstukken, Godsdienst-Onderwijs, 1943; 1950-1951; 159
- Plan voor de restauratie van de Ned. Herv. Kerk te Zoeterwoude van de architect Jan Dekker te Hazerswoude en brieven om subsidie aan te vragen, 1947; 160
- Synodalia en Classicalia., Besluiten en verorderingen enz., inzake Eere dienst; 1808-1840; 161
- Reglement van orde voor de vergaderingen van het Classicaal Bestuur van Leiden, 1893; 162
- Stukken met betrekking tot de financieële administratie, 1817-1826; 163
- Registers van ontvangsten en uitgaven, rekening en verantwoording van de quaestor aan de leden van het Classicaal Bestuur van Leiden, 1826-1937; 164-166; 3 delen
  - 1826-1851, 164
  - 1852-1927, 165
  - 1928-1937, 166
- Rekening en Verantwoording van de Classicale quaestor gedaan in de Classicale vergadering, 1875, 1886, 1887, 1889-1922; 1924-1926; 167; 1 omslag
- Classicaal Kas, 1917-1946; 168
- 1.) Kennisgeving van wege de Algemene Synode der Ned. Herv. Kerk, 1935-1952., 2.) Beschikking van de Generale Synode krachtens artikel 1935-1952 van het reglement op de kerkelijke medewerkers, 16 juni 1950.; 3.) Rapport over het vraagstuk van de Kinderloop.; 4.) Regeling voor de beroeping en bevestiging van predikanten in algemene dienst.; 5.) De Ned. Herv. Kerk en de droogmaking van de Zuiderzee.; 6.) Enige opmerkingen ten dienste van de behandeling van de kerorde in de classicale vergaderingen en Proviciale kerkbesturen, 1948.; 7.) Verzamelde rapporten opgemaakt door de kerkorde-Commissie, 1950.; 8.) Synodaal reglement op de inzegening van huwelijken.; 9.) De geestelijke verzorging van de Koninklijke Landmacht.; 10.) Reglement-Ontwerpen inzake de rechtspositie- en bezoldiging van de predikanten in de Ned. Herv. Kerk.; 11.) De opdracht der Kerk, door H. Kraemer; 12.) Nieuws van "Kerk en Wereld", 1945.; 13.) Verslag van de zittingen van de Alg. Synode op 25 en 26 juli 1944.; 14.) Proeve van omschrijving Herv. Kerkdienst, 1950.; 15.) Richtlijnen voor Classicale en Gemeentelijke werkgroepen voor de zending onder Israël der Ned. Herv. Kerk, 1947.; 16.) Korte samenvatting van het voorstel Generale Synode.; 169
- Quaestor Generaal, 1932-1950., Quaestor der Classis; 1942-1945; 170
- Stukken betreffende het legaat van mej. G.M.E.J. Vlielander gedeeltelijk vermaakt aan het Fonds ten behoeve van Weduwen en Wezen van predikanten der Ned. Herv. Kerk in de Classis Leiden, 1913-1939; 171
- Afschriften van plaatselijke reglementen tot benoeming ouderlingen en diaken en tot beroeping van predikanten., 172
- Plaatselijk reglement op de samenstelling en Werkzaamheden van het Kiescollege te Leiden, 1869, 1872 en 1897; 174
- Huishoudelijk reglement voor de Algemene Kerkeraad te Leiden, 1909; 175
- Huishoudelijk reglement voor de Bijzondere Kerkeraad te Leiden, 1909; 176
- Plaatselijk reglement op de samenstelling en Werkzaamheden van het kiescollege te Leiden, 1911; 177
- Reglement tot benoeming van ouderling en diakenen en het beroeping van predikanten bij de Herv. Gemeente te Kage en Abenes, 1881; 178
- Reglement tot benoeming van ouderling en diakenen en het beroeping van predikanten bij de Herv. Gemeente te Kage en Abenes, 1901; 179
- Plaatselijk reglement tot benoeming van ouderlingen en diakenen en tot beroeping van predikanten, te Katwijk a/d Rijn, 1881 en 1901; 180
- Huishoudelijk reglement van de Algemene en bijzondere kerkeraad te Katwijk aan zee, 1915; 181
- Reglement op het beheer der kerkelijke goederen te Lisse, 1870 en 1879; 182
- Plaatselijke reglementen voor de benoeming van ouderlingen en diakenen en beroeping van predikanten te:, 183-189
  - Noordwijk aan zee, 1881, 183
  - Noordwijk Binnen, 1863; 1867, 184
  - Noordwijkerhout, 1883, 185
  - Oegstgeest, 1901, 186
  - Sassenheim, 1911, 187
  - Valkenburg, 1885; 1907, 188
  - Voorschoten en Veur, 1868, 1919 en 1946, 189
- Reglement op het beheer der kerkelijke Fondsen en Goederen te Warmond, 1915; 190
- Plaatselijk reglement voor de samenstelling en werkzaamheden van het kiescollege te Boskoop, 1867, 1868, 1881 en 1896; 191
- Plaatselijk reglement tot de benoeming van ouderlingen en diakenen en tot beroepen van predikanten te Hoogmade, 1868; 192
- Plaatselijk reglement voor het kiescollege tot benoeming van ouderlingen en diakenen en tot beroepen van predikanten te Koudekerk, 1911; 193
- Reglement op het beheer der kerkelijke goederen, fondsen enz. te Koudekerk, 1874; 194
- Reglement op het beheer der kerkelijke goederen, fondsen enz. te Leiderdorp, 1875; 195
- Plaatselijk reglement tot de benoeming van ouderlingen en diakenen en tot beroepen van predikanten te Leiderdorp, 1875, 1881; 196
- Plaatselijk reglement tot de benoeming van ouderlingen en diakenen en tot beroepen van predikanten te Woubrugge, 1869; 197
- Reglement op het beheer der kerkelijke goederen te Aarlanderveen, 1880; 198
- Reglement op het beheer der kerkelijke goederen, te Bodegraven, 1869; 199
- Plaatselijk reglement op de benoeming van ouderlingen en diakenen en op de beroeping van predikanten te Leimuiden 1869; reglement op de kerkelijke administratie, 200
- Plaatselijk reglement op de benoeming van ouderlingen en diakenen en op de beroeping van predikanten te Nieuwveen, 1868; 201
- Plaatselijk reglement op de benoeming van ouderlingen en diakenen en op de beroeping van predikanten te Noorden, 1901; 202
- Reglement op het beheer der kerkelijke bezittingen enz. oude en Nieuwe Wetering, 1880; 203
- Reglement op de benoeming van ouderlingen en diakenen en op de beroeping van predikanten te Oude en Nieuwe Wetering, 1911; 204
- Reglement op de benoeming van ouderlingen en diakenen en op de beroeping van predikanten te Oude en Nieuwveen, 1905; 205
- Plaatselijk reglement op het beheer der kerkelijke goederen en fondsen te Zevenhoven, Plaatselijk reglement op de benoeming van ouderlingen en diakenen, 1876, 1868; 206
- Reglement op het kerkefonds te Rijnsaterwoude, 1878; 207
- Plaatselijk reglement op de benoeming van ouderlingen en diakenen en beroeping van predikanten te Rijnsaterwoude, 1901 en 1905; 208
- Plaatselijk reglement op de benoeming van ouderlingen en diakenen en beroeping van predikanten te Woerden, 1869; 209
- Plaatselijk reglement van de kerkeraad te Woerden, 1904; 210
- Reglement voor het kiescollege, te Woerden, 1911; 211
- Reglement voor den Ring Noordwijk, 1917; 212
- Reglement voor den Ring Woerden, 1884; 213
- Reglement voor den Ring Alphen, 1916; 214
- Regeling van de quotisatie der Hervormde Gemeenten, 1911-1915; 215
- Een woord van het Algemene college van toezicht naar aanleiding van het reglement op het beheer der kerkelijke goederen door de Synode ontworpen en in 1915 ter beoordeling gegeven aan de classicale vergaderingen en de provinciale kerkbesturen, 216
- "Protocol der cathechiseermeesters (waaronder een cathechiseermeesteresse) en krank bezoekers in Classis Leiden". Register, waarin hun handtekeningen voorkomen, waarmee zij celoven zich te zullen houden aan de formulieren van enigheid, 1917; 217
- Afschriften van Inventarissen van Kerkeraadsarchieven, 1858-1927; 218
- "Liggers" van de predikantstraktementen, 1852-1939 en 1943-1950; 219
- Enquete inzake verbetering van predikantstraktementen en pensioenen, 1912-1918; 220
- "Liggers" der diaconiegoederen, 1862-1925; 221
- "Liggerboeken" der diaconie te:, 222-226
  - Woerden, 1942, 222
  - Oude en Nieuwe Wetering, 1943, 223
  - Boskoop, 1947, 224
  - Oegstgeest, 1947, 225
  - Koudekerk a/d Rijn, z.j, 226
- Afschriften van diaconierekeningen, 1890; 1891; 1905; 1913; 1919; 1920-1933; 227
- Uittreksels van diaconierekeningen, 1934-1950; 228-229
  - 1934-1940, 228
  - 1941-1950, 229
    1947 ontbreekt
- a.) Diaconaal advies en verificatie bureau, 30 maart 1943 opmerkingen naar aanleiding van een opdracht van het Classicaal Bestuur van Leiden ingestelde onderzoek naar de administratie van de diaconieen te Katwijk aan Zee, 1931., b.) Ligger van de Ned. Herv. diaconie te Katwijk aan Zee 1931.; c.) Rekening en verantwoording van de Ned. Herv. Gemeente: van Woerden, 1942-1943.; d.) Begroting van ontvangsten en uitgaven van Rijnsburg, 1947.; e.) Begroting van ontvangsten en uitgaven van Woerden, 1944.; f.) Rekening en verantwoording van Ned. Herv. Gemeente van Rijnsburgm 1944-1945.; g.) Begroting van de Gemeente Commissie te Leiden, 1944.; h.) Begroting van de Technische Dienst te Leiden, 1944.; i.) Toelichting Technische Dienst, 1944.; j.) Memorie van toelichting op de begroting van de Ned. Herv. Kerkgenootschap te Leiden, 1944.; k.) Balans van Gemeente Commissie, 1942.; 1.) Exploitatie-rekening Gemeente Commissie, 1942.; m.) Toelichting op de balans en exploitatierekening, 1942.; n.) Balans van de Gemeente Commissie, 1941.; o.) Exploitatie-rekening Gemeente Commissie, 1940-1941.; p.) Toelichting op de balans en exploitatie-rekening, 1940.q.) Toelichting op de balans en exploitatierekening, 1941.; r.) Balans van de Gemeente Commissie,1940.; 230
- Verslagen van het Classicaal Bestuur van Leiden wegens schriftelijk kerkvisitatie, 1878; 1881; 1912; 1913; 1919; 231
- Verslagen van de kerkeraden wegens schriftelijk kerkvisitaties, 1871-1948; 232-235
  - 1871-1880, 232
  - 1913 en 1915., 233
  - 1921-1925; 1937-1938., 234
  - 1939-1948, 235
- Verslagen van kerkvisitatoren wegens persoonlijke kerkvisitatie, 1877; 1879; 1911; 1914-1915; 236
- Verslag betreffende de persoonlijke kerkvisitatie., 237-239
  - (gedeeltelijk, 1929 en 1931) 1930, 237
  - 1933, 238
  - 1940, 239
- Geschillen (chronologisch gerangschikt), 1840-1928; 240
  1.) 1840 Benthuizen, Ds. Ledeboer
  2.) 1863 Ter Aar, Testament, Ds. A. v.d. Heiden (1784)
  3.) 1864 Lisse, traktement predikant
  4.) 1865 Leiderdorp, onderhoud door diaconie
  5.) 1868 Leiden, beroep Ds. Zaalberg
  6.) 1890 Leimuiden, benoeming kerkeraadsleden
  7.) 1890 Leiden, M.H. Fontein
  8.) 1893 Leiderdorp, P. van Rhijn
  9.) 1896 Boskoop, verhuizing gemachtigden voor 't kiescollege
  10.) 1896 Nieuwveen, Ds. de Koe
  11.) 1897 Alphen-Boskoop grenzen
  12.) 1897 Katwijk, A Rovers
  13.) 1897 Leiden, benoeming tot ouderling B.H. Jansen
  14.) 1897 Leiden-Zoeterwoude grensregeling
  15.) 1899 Nieuwveen-Leimuiden grensregeling
  16.) 1900 Katwijk aan Zee, H.E. de Ruiter Zylker
  17.) 1901 Leiden-Leiderdorp grensscheiding
  18.) 1902 Vrijzinningen van Leiden te Oudshoorn
  19.) 1902 Leiden-Oegstgeest grensscheiding
  20.) 1903 Benthuizen, A. van den Berg
  21.) 1903 Noordwijkerhout grenzen
  22.) 1907 Hazerswoude-Koudekerk grenswijziging
  23.) 1907 Woubrugge, Ds. A.C. La Grand
  24.) 1909 Alphen, Martha Stichting
  25.) 1914 Benthuizen, Ds. E.D.G. van der-Horst
  26.) 1914 Rijnsaterwoude-Woubrugge grenswijziging
  27.) 1916 Noordwijk Binnen, beroep
  28.) 1920 Onderzoek collatierechten
  29.) 1920 Zwammerdam, tuchtzaken
  30.) 1921 Leiden-Oegstgeest grenswijziging
  31.) 1921 Rijnsaterwoude, bezwaarschrift I.E. Donckers
  32.) 1924 Reeuwijk-Boskoop grenswijziging
  33.) 1921 Leiden, Voordorp conflict
  34.) 1926 Sluipwijk, grenswijziging
  35.) 1928 Nieuwveen-Lange en Korte Aar, grenzen
- Stukken betreffende het Huiszittenhuis te Leiden, 1852-1853; 241
- Notulenboek van het Weduwen en Wezenfonds van de Classis Leiden, met bijlagen., 1911; 242
- Notulenboek van het Pensioenfonds voor predikanten in de Classis Leiden, met bijlagen., 1918-1932; 243
- Duplicaten van gedrukte stukken, 1637, 1680, 1774 enz; 244
- Inschrijvingen en girostrookjes inzake kerkelijk collegegeld, 1928-1940; 245
- Kwitanties en andere stukken aangaand Weduwen -en Wezenfonds Classis Leiden, 1911-1939; 246
- Classicale vergaderingen, 1920-1925; 247
- Pensioenfonds, (financieële stukken van allerlei aard) en 4 afschriften., 1918-1940; 248
- Rekeningen Classicaal Bestuur, 1913-1942; 249
- Bevestiging, Ds. D. Plooy, 1928; 250
- Rekening en verantwoording Classicale vergaderingen, (1940 ontbreekt), 1927-1941; 251
- Afrekening van de Quaestor met de Gemeenten, 1939; 252
- 2 duplicaat-attesten inzake theologischacademiegeld, 1941; 253
- Giro- en postwisselstrookjes Quaestoraat, 1928-1941; 254
  bij 1939-1940 bevinden zich ook overige bankafrekeningen.
- Kinder-school- academiegelden, Noodlijdende kerken en personen, Weduwen en Wezen enz., 1914; 255